臺灣高等法院民事裁定
110年度抗字第1430號
抗  告  人  孫明麗  

代  理  人  劉志賢律師
上列抗告人因與相對人吳忠義間返還房屋等事件，對於中華民國
110年11月8日臺灣新北地方法院110年度補字第1565號所為裁定
關於核定訴訟標的價額部分提起抗告，本院裁定如下： 
    主  文
原裁定關於核定訴訟標的價額部分廢棄。
本件訴訟標的價額核定為新臺幣伍佰柒拾壹萬捌仟元。  
    理  由
一、抗告意旨略以：相對人吳忠義無權使用伊所有門牌號碼新北
    市○○區○○路0段000巷0號房屋（下稱系爭房屋），爰依民法
    第767條規定請求相對人自系爭房屋遷出，並該房屋返還予
    伊。詎原裁定以內政部不動產交易實價登錄資料，認定系爭
    房屋及坐落之新北市○○區○○段000地號土地(面積204.19平方
    公尺，下稱系爭土地，與系爭房屋合稱系爭房地)於起訴時
    市價為每平方公尺新台幣（下同）13萬4181元，據此計算系
    爭房地之交易價格約為5080萬4952元；然卻以系爭土地公告
    現值計算得出系爭土地之價額為1347萬6540元(204.19平方
    公尺×6萬6000元)，而核定系爭房屋交易價值即本件訴訟標
    的價額為3732萬8412元（5080萬4952元-1347萬6540元），
    顯未考量土地公告現值明顯低於市價，導致系爭房屋價值被
    高估，自有違誤，爰提起抗告，請求廢棄原裁定關於訴訟標
    的價額核定部分，並應以系爭房屋課稅現值(77萬9000元)占
    土地公告現值及房屋課稅現值之比例5.46%計算，核定本件
    訴訟標的價額為277萬3950元等語。
二、按訴訟標的之價額，由法院核定。核定訴訟標的之價額，以
    起訴時之交易價額為準；無交易價額者，以原告就訴訟標的
    所有之利益為準；法院因核定訴訟標的之價額，得依職權調
    查證據。民事訴訟法第77條之1第1項至第3項定有明文。又
    房屋及土地為各別之不動產，各得單獨為交易標的，故房屋
    所有權人對無權占有人請求遷讓交還房屋之訴，應以房屋起
    訴時之交易價額為準，核定其訴訟標的價額，而不應將房屋
    坐落之土地價額併算在內（最高法院99年度台抗字第275號
    裁定意旨參照）。
三、經查，抗告人於原法院依民法第767條規定，請求相對人自
    系爭房屋遷出，並將該房屋返還，揆諸前揭說明，其訴訟標
    的價額應以系爭房屋起訴時之交易價額為據。查抗告人於11
    0年6月7日起訴，有民事起訴狀可稽(原審110年度板司調字
    第165號卷第9頁)，而系爭房屋於78年11月9日建築完成，為
    鋼筋混凝土造，總面積436.6平方公尺，亦有建物登記謄本
    在卷可佐(同上卷第59至61頁)。依地價調查估計規則第11條
    、第12條及第13條、「新北市地價調查用建築改良物標準單
    價表」及「耐用年數及折舊率表」等規定估算，系爭房屋於
    110年6月7日起訴時之現值為571萬8000元，有新北市政府地
    政局110年12月28日檢送之新北市土城區建物現值調查估價
    表在卷可稽（本院卷第35至39頁）。經審酌上開現值係依系
    爭房屋之主要建材、建築完成日期、建物重建價格、建物累
    積折舊額等項目加以估算，應貼近於市場交易價格而得為本
    件核定價額之參考。至抗告人主張以系爭房屋於110年之課
    稅現值為77萬9000元占系爭土地公告現值1347萬6540元之比
    例為5.46%，再乘以系爭房地市價5080萬4952元，而推算系
    爭房屋之交易價額為277萬3950元云云，因未慮及房屋課稅
    現值僅係稅捐機關課徵房屋稅之基準，與實際交易價額未必
    相當，已難憑採。另原法院以實價查詢網揭示之鄰近相似房
    地交易單價計算系爭房地之市價，再以扣除系爭土地公告現
    值之方式計算系爭房屋之價額，就系爭房地、土地之計算基
    礎顯然不同，亦不足以此方式核定本件訴訟標的價額。從而
    本件訴訟標的價額應核定為571萬8000元，原裁定核定本件
    訴訟標的價額為3732萬8412元，自有未洽。抗告意旨指摘原
    裁定關於訴訟標的價額之核定不當，求為廢棄，為有理由，
    應由本院將此部分予以廢棄，自為裁定如主文第2項所示。
    又原裁定關於核定訴訟標的價額部分既經廢棄，所命補繳裁
    判費部分，亦失所附麗，併予敘明。
四、據上論結，本件抗告為有理由，爰裁定如主文。　　
中　　華　　民　　國　　110 　年　　12　　月　　30　　日
                  民事第十三庭  
                      審判長法  官    邱景芬
                            法  官    林純如
                            法  官    柯雅惠
正本係照原本作成。
本裁定除以適用法規顯有錯誤為理由外，不得再抗告。如提起再
抗告，應於收受送達後10日內委任律師為代理人向本院提出再抗
告狀。並繳納再抗告費新臺幣１千元。
中　　華　　民　　國　　111 　年　　1 　　月　　3 　　日

  　　　　　　　　　　　　  書記官    陳泰寧